臺灣士林地方法院民事判決　　　　　　 94年度重訴字第335號
原　　　告　庚○○
訴訟代理人　壬○○
訴訟代理人　劉長安律師
被　　　告　己○○
　　　　　　　　　　　　巷5號.
　　　　　　丁○○
共　　　同
訴訟代理人　許華雄律師
上列當事人間請求清償債務事件，本院於民國96年1月8日言詞辯
論終結，判決如下：
    主      文
被告應連帶給付原告新臺幣捌佰捌拾肆萬零柒佰玖拾陸元，及被
告己○○自民國94年11月22日起、被告丁○○自民國94年12月4
日起，均至清償日止，按週年利率5%計算之利息。
訴訟費用由被告連帶負擔。
本判決於原告以新臺幣貳佰玖拾伍萬元供擔保後，得假執行。但
被告如於執行標的物拍定、變賣或物之交付前，以新臺幣捌佰捌
拾肆萬零柒佰玖拾陸元為原告預供擔保，得免為假執行。
    事實及理由
一、本件被告丁○○經合法通知，未於言詞辯論期日到場，核無
    民事訴訟法第386條各款所列情形，爰依原告聲請，由其一
    造辯論而為判決。
二、按失蹤人失蹤滿7年後，法院得因利害關係人或檢察官之聲
    請，為死亡之宣告，民法第8條第1項固定有明文。惟按人之
    權利能力，始於出生，終於死亡，為民法第6條所明定，失
    蹤人在未受死亡宣告前，仍不失為權利義務之主體。本件原
    告委任訴訟代理人於民國94年9月27日提起本訴後，嗣於95
    年3月27日在菲律賓失蹤，雖迄今尚未尋獲，有刑事局調查
    筆錄在卷可稽（本院卷第273至275頁），惟原告既尚未經法
    院宣告死亡，其權利能力尚未消滅，自有為本件原告之當事
    人能力，且其已合法委任訴訟代理人代為訴訟行為，亦不影
    響本件訴訟程序之續行，是被告辯稱原告欠缺當事人能力等
    情，容有誤會，合先敘明。
三、原告起訴主張：被告己○○自89年12月起至92年10月間，受
    原告僱用擔任會計，負責記帳、催收及貨款票據之收受（即
    將員工轉交客戶給付之貨款支票登錄於金融機構帳號，並將
    票據存入交換入帳）等工作，詎被告己○○於91年12月24日
    起意圖為自己不法之所有，利用職務之便，陸續抽取部分員
    工所轉交之客戶支票，並分別存入其個人及其子邱顯霖之帳
    戶內，並於各個客戶之帳冊內減少客戶應收帳款，使帳目相
    符，致原告至少受有新臺幣（下同）8,840,796元之損害；
    嗣經原告發現後，被告己○○於92年10月12日邀同被告丁○○為連帶保證人，與原告簽立和解書（下稱「系爭和解書」
    ），同意連帶償還所侵占之全部款項，惟被告己○○迄未依
    約償還所侵占之款項，被告丁○○自應依約負連帶責任，爰
    依系爭和解書及民法第179條、第184條、第736條、第273
    條之規定，訴請被告連帶清償等語。並聲明：(一)被告應連帶
    給付原告8,840,796元，並自起訴狀繕本送達翌日起至清償
    日止，按週年利率5%計算之利息。(二)原告願供擔保，請准宣
    告假執行。
四、被告則以：原告所指「被告己○○基於概括犯意，利用職務
    之機會對於員工先後轉交其客戶之支票，將其中部分支票抽
    取易持有為所有... 」等情事，並未舉證以實其說，且被告
    己○○帳戶之票據，乃係由第三人調現之證據，與原告客戶
    之應收帳款無涉；又被告己○○於92年10月12日晚間遭原告
    之子壬○○無端留置，藉詞疑似侵占及偽造文書為由，強迫
    被告己○○簽立和解書，並須另覓連帶保證人共同簽立才得
    返家，被告二人係屈就於當時之脅迫情事方於和解書上署名
    ，故於92年12月2日以臺北古亭郵局第05129號存證信函撤銷
    該和解書之意思表示，是原告請求被告應負連帶給付責任，
    洵屬無據等語，資為抗辯。並聲明：(一)原告之訴駁回。(二)如
    受不利判決，被告願供擔保，請准宣告免為假執行。
五、兩造不爭執之事實：
  (一)被告己○○自89年12月至92年10月間，受僱於原告擔任會計
    ，負責記帳、催收及貨款票據之收受工作。
  (二)如附表一、二所示支票款共9,520,796元，確係被告己○○
    經手分別存入其個人及其子邱顯霖之帳戶，而如附表一、二
    所示支票發票人均為向原告購買貨物之客戶（本院卷第14至
    28、80、161至163、166至190、282至288頁）。
  (三)被告己○○於92年10月12日邀同被告丁○○為連帶保證人，
    與原告簽立系爭和解書，同意連帶償還被告己○○所侵占之
    全部款項（本院卷第29頁）。
  (四)被告於92年12月2日以臺北古亭郵局第05129號存證信函發函
    原告，以受脅迫為由，撤銷系爭和解書之意思表示（本院卷
    第91至93頁）。
六、得心證之理由：
    原告主張被告己○○藉職務之便，侵占原告之應收款項，嗣
    經兩造簽訂和解書，被告同意連帶償還所侵占之全部款項，
    惟迄未償還，被告自應負連帶清償責任等語，惟為被告所否
    認，並以前揭情詞置辯。是本件爭點應為：(一)被告己○○是
    否有侵占原告之應收款至少8,840,796元？(二)被告是否因遭
    受原告之脅迫而簽立系爭和解書？(三)被告撤銷系爭和解書之
    意思表示是否有理由？
  (一)被告己○○是否有侵占原告之應收款至少8,840,796元？
    如附表一、二所示支票款共9,520,796元，確係被告己○○
    經手並分別存入其個人及其子邱顯霖之帳戶，且如附表一、
    二所示支票發票人均為向原告購買貨物之客戶，已如前述，
    被告雖辯稱上開存入伊個人及其子邱顯霖帳戶內之票據，均
    係第三人持以向伊調現之用，與原告客戶無涉等情，惟查，
    除原告於96年1月8日本院言詞辯論期日針對尚有爭議之客戶
    乙○○應收帳款款68萬元部分捨棄對被告之請求外，證人即
    上開支票發票人丑○○之配偶陳麗閩、卯○○、子○○、辛○○、丙○○、癸○○、甲○○、寅○○於95年11月30日本
    院言詞辯論期日均到場結證稱，伊等均為原告之客戶，向原
    告叫貨通常係以支票支付貨款，如附表一、二所示之支票係
    用以給付原告貨款之用，不認識被告及邱顯霖，亦無業務或
    借貸關係等語（本院卷第246至250頁），另證人亦為上開支
    票發票人蔡文聰、盧德修、蔡尚吉於臺灣士林地方法院檢察
    署94年度偵字第8537號侵占案件檢察官偵訊時亦到庭證稱：
    伊等曾交付貨款支票予原告，卻遭被告己○○存入其個人或
    其子邱顯霖帳戶等語（詳見該偵查卷影本第18至21頁），此
    外，被告對於其所辯上情，復無法舉證以實其說，自難憑採
    。是原告主張如附表一、二所示支票款，除乙○○所簽發總
    計68萬元票款以外，原告其餘客戶交付予原告之應收票款共
    8,840,79 6元，均已遭被告己○○侵占入己，堪予認定。
  (二)被告是否因遭受原告之脅迫而簽立系爭和解書？
    按被詐欺或被脅迫而為意思表示者，依民法第92條第1項之
    規定，表意人固得撤銷其意思表示，惟主張被詐欺或被脅迫
    而為表示之當事人，應就此項事實負舉證之責任（最高法院
    44年臺上字第75號判例參照）。被告辯稱伊等係遭原告及其
    家人脅迫，始簽立系爭和解書等語，惟為原告所否認。經查
    ，被告對於伊等係遭原告及其家人脅迫始簽立系爭和解書一
    節，無法舉證以實其說，且證人即系爭和解書之見證人戊○○於94年12月5日本院言詞辯論期日到場結證稱：「和解書
    之見證人是我簽名的，當晚10點多是原告訴訟代理人壬○○
    打電話給我，告訴我說會計有問題」、「到現場時雙方已經
    在協調，我去的時候只有被告己○○在場，後來被告丁○○
    才來，然後原告要求被告己○○寫和解書，被告己○○不肯
    ，但原告怕被告己○○跑掉，她說她不會跑掉，當時是壬○○代理原告庚○○，並表示被告己○○寫完和解書才能離開
    ，否則她怕以後找不到她」、「後來被告己○○找她朋友丁○○來以後，被告丁○○有酒意，並表示不然報警處理，壬○○本來也同意要報警，但後來並沒有報警，變成雙方協議
    各退一步，如果嗣後查證被告己○○確有侵占公款，除返還
    全部款項外，還要加賠若干金額，但如果原告誣賴被告己○○則應賠償被告己○○100萬元，結果以此條件達成協議，
    雙方並簽名」、「被告丁○○來了以後，原告並沒有不讓他
    們離去」、「我到現場時，樓下並沒有其他人」、「我沒有
    看到原告訴訟代理人壬○○有施暴的行為，而且要求原告如
    果誣告被告要賠償也是被告主動提出來的，在場的人有壬○○、壬○○之母親、我及林和聲及被告二人，並無四位彪形
    大漢在場」等語（本院卷第67至68頁），足徵原告並無脅迫
    被告簽立系爭和解書之情事，況稽諸系爭和解書內並載明「
    如有不實，庚○○代理人願賠一百萬台幣」等文字，如原告
    係以脅迫手段強迫被告簽立系爭和解書，儘可要求被告接受
    原告所提出之任何和解條件，殊無可能於雙方協商後各退一
    步，並自願加註上開條款以承擔義務之理，益見被告係於自
    由意志下簽署系爭和解書甚明。是被告所辯上情，不足採信
    。至於原告於收受被告撤銷簽立系爭和解書意思表示之存證
    信函，雖未再發函回應，仍不足以反面推論原告默認被告於
    存證信函所述之內容，況原告嗣已對被告己○○提起刑事告
    訴（臺灣士林地方法院檢察署93年度他字第3241號），以追
    究其侵占刑責，是被告僅以原告對被告撤銷意思表示至起訴
    前都無回應為由，認為原告默認被告於存證信函所述之內容
    等語，亦不足採。
  (三)被告撤銷系爭和解書的意思表示是否有理由？
    被告既係於自由意志下簽署系爭和解書，前已認定，則被告
    嗣於92年12月2日以臺北古亭郵局第05129號存證信函寄送原
    告，以受脅迫而為意思表示為由，撤銷簽署系爭和解書之意
    思表示，即屬無據，為無理由。
  (四)綜上所述，被告己○○確有侵占原告之應收帳款至少8,840,
    796元，且被告己○○邀同被告丁○○與原告簽立系爭和解
    書，同意連帶償還被告己○○所侵占之全部款項，被告復無
    法證明伊等係遭脅迫始簽署系爭和解書，則原告基於系爭和
    解書，訴請被告連帶給付原告8,840,796元，被告己○○並
    自起訴狀繕本送達翌日即94年11月22日起、被告丁○○自起
    訴狀繕本送達翌日即94年12月4日起，均至清償日止，按週
    年利率5%計算之遲延利息，即屬有據，為有理由，應予准許
    。
七、本件原告依系爭和解書之約定，訴請被告連帶償還己○○所
    侵占之款項，既經准許，則其基於民法第179條、第184條、
    第736條及第273條之規定，所為同一經濟目的之請求，即無
    庸再予審酌，附此敘明。
八、兩造均陳明願供擔保，聲請宣告假執行及免為假執行，經核
    均於法相符，爰分別酌定相當之擔保金額併予准許。
九、本件判決基礎已臻明確，兩造其餘之攻擊防禦方法及訴訟資
    料經本院斟酌後，核與判決不生影響，無一一論述之必要，
    併予敘明。
據上論結，原告之訴為有理由，依民事訴訟法第385 條第1 項前
段、第85條第2項、第390條第2項、第392條第2項、第3項，判決
如主文。
中　　華　　民　　國　　96　　年　　1 　　月　　22　　日
                  民事第二庭  法  官  張國勳
以上正本證明與原本無異。
如對本判決上訴須於判決送達後20日內向本院提出上訴狀。
中　　華　　民　　國　　96　　年　　1 　　月　　23　　日
                              書記官  周玉惠
